臺灣高雄地方法院刑事判決　　　　　　　100年度易字第527號
公　訴　人　臺灣高雄地方法院檢察署檢察官
被　　　告　盧瑞中
　　　　　　盧泊淞
上列被告因傷害案件，經檢察官提起公訴（99年度偵字第33579
號），本院判決如下：
    主  文
盧瑞中犯傷害罪，累犯，處有期徒刑肆月，如易科罰金，以新臺
幣壹仟元折算壹日。
盧泊淞犯傷害罪，處有期徒刑肆月，如易科罰金，以新臺幣壹仟
元折算壹日。
    事  實
一、盧瑞中前因殺人等案件，經臺灣高等法院高雄分院以82年度
    上訴字第1685號判決處以有期徒刑14年、2 年，並定應執行
    刑為有期徒刑15年確定，於民國89年5 月25日假釋出監並付
    保護管束，迄96年4 月24日保護管束期滿，假釋未經撤銷視
    為執行完畢。盧瑞中與盧柏淞、吳中原與吳中和分別係兄弟
    關係。緣盧泊淞與吳中和數年前為工作同事，因工作問題而
    發生嫌隙，2 人已有不睦。盧泊淞於99年9 月29日16時許，
    騎乘機車行經吳中和與吳中原兄弟所經營、位於高雄縣大社
    鄉（99年12月25日改制為高雄市大社區，下同）中山路462-
    4 號之「八鮮海產店」，因想起舊事，遂以電話聯繫盧瑞中
    前來，欲找吳中和理論。盧瑞中、盧泊淞兄弟進入上開海產
    店後，與吳中和、吳中原兄弟一言不合發生衝突，竟分別基
    於傷害之犯意，盧瑞中徒手毆打吳中原臉部，致吳中原受有
    右臉挫傷、右下眼瞼瘀傷及鼻擦傷等傷害；盧泊淞則徒手毆
    打吳中和臉部，吳中和欲閃躲跑開又遭盧泊淞拉住其衣領、
    左臂，造成吳中和受有右額頭擦傷、左前臂軟組織挫傷等傷
    害。
二、案經吳中和、吳中原訴由高雄縣政府（現改制為高雄市政府
    ）警察局仁武分局報請臺灣高雄地方法院檢察署檢察官偵查
    起訴。
    理  由
一、證據能力部分：
  (一)被告盧泊淞爭執證人吳中和於警詢時所為陳述之證據能力。
    本院審酌證人吳中和於警詢中所為之供述，係屬被告以外之
    人於審判外之陳述，為傳聞證據，且證人吳中和經傳喚到庭
    作證結果，所述與上開警詢中之陳述尚無不符，故已無引用
    其警詢時所為陳述之必要。
  (二)又證人吳中原、吳中和於偵查中所為之陳述，對被告盧泊淞
    而言，固屬被告以外之人於審判外之言詞陳述，然其於檢察
    官偵查中所為之陳述，係經檢察官告以拒絕證言權、具結之
    義務及偽證罪之處罰後，再命其朗讀結文並具結後所為之陳
    述，有上開證人之結文在卷可稽。核其製作筆錄過程，並無
    違法取供述或證明力明顯過低之瑕疵，所為陳述蓋係出於供
    述者之真意，皆具信用性，本屬有證據能力之證人陳述。且
    於本院審理時，已依人證調查程序，傳喚吳中和到場，命其
    立於證人之地位經公訴人、被告盧泊淞當庭交互詰問，並使
    被告盧泊淞有與之對質及詰問之機會，認已完足為合法調查
    之證據，保障被告盧泊淞之對質詰問權，是縱使被告盧泊淞
    認上開證人於偵查中向檢察官所為之陳述不可採信，然上開
    證人既於本院審理期日到庭行交互詰問程序，已無妨害被告
    防禦權之虞。至被告盧泊淞於本院準備、審理期日均陳明不
    用傳訊吳中原等語（本院審易字卷第20頁；易字卷第20頁背
    面），復於審理期日調查證據完畢開始辯論前，審判長問被
    告盧泊淞最後尚有何證據調查，被告盧泊淞始終未曾請求傳
    訊吳中原到庭加以詰問，且表示無其他證據聲請調查，亦有
    本院100 年5 月5 日審判筆錄可稽，足認被告盧泊淞已捨棄
    對該證人之對質詰問權。復經本院於上開審判期日，依法定
    程序逐一提示並告以要旨，由被告盧泊淞依法辯論，而完足
    為合法調查之證據，自得採為判決之基礎。綜上，以證人吳
    中原、吳中和於偵查中檢察官訊問時所為之陳述，於偵查中
    所為陳述作為證據，並無任何不當，依刑事訴訟法第159 條
    之1 第2 項之規定，當具有證據能力。
  (三)按被告以外之人於審判外之陳述，雖不符刑事訴訟法第159
    條之1 至第159 條之4 之規定，而經當事人於審判程序同意
    作為證據，法院審酌該言詞陳述或書面陳述作成時之情況，
    認為適當者，亦得為證據，刑事訴訟法第159 條之5 第1 項
    定有明文。本件檢察官、被告於本院審判程序時，就本判決
    所引用其餘審判外之言詞或書面陳述，均明示同意有證據能
    力，本院審酌該具有傳聞證據性質之證據，其取得過程並無
    瑕疵，與待證事實具有關聯性，證明力非明顯過低，以之作
    為證據係屬適當，認俱得為證據。
二、認定犯罪事實所憑證據及理由：
    訊據被告2 人坦承於上揭時、地，與吳中原兄弟2 人發生爭
    執之事實，且被告盧瑞中供認徒手毆打吳中原，而被告盧泊
    淞則否認有何傷害吳中和之犯行，辯稱：伊只是要找吳中和
    理論，沒有出手打人，吳中和應該是自己撞到門，伊不知道
    吳中和有無受傷云云。經查：
  (一)被告盧瑞中與盧柏淞、吳中原與吳中和分別係兄弟關係。緣
    被告盧泊淞與吳中和數年前為工作同事，因工作問題而發生
    嫌隙，2 人已有不睦。99年9 月29日16時許，被告盧泊淞騎
    乘機車行經吳中和與吳中原所經營「八鮮海產店」，因想起
    舊事，遂以電話聯繫盧瑞中前來，欲找吳中和理論，被告盧
    瑞中、盧泊淞進入上開海產店後，與吳中和、吳中原一言不
    合發生衝突，以及被告盧瑞中徒手毆打吳中原臉部，致吳中
    原受有右臉挫傷、右下眼瞼瘀傷及鼻擦傷等傷害等情，業據
    被告2 人所不否認，且被告盧瑞中於警、偵訊與審理時均坦
    承毆傷吳中原不諱，且經證人吳中原證述：一名綽號「長腳
    中」徒手毆打我的臉，警方調閱照片經我指認他們2 人是盧
    瑞中、盧泊淞，他們進到店內，就說我們居然敢在大社開店
    ，盧瑞中就往我臉上揍，後來我倒下用手抱頭等語（警卷第
    18頁；偵卷第14頁）；以及證人吳中和證述：當時盧瑞中毆
    打我哥哥吳中原等語甚明（偵卷第13頁），並有健仁醫院診
    斷證明書1 紙附卷可參（警卷第25頁）。是依前揭證人之證
    述、卷附之各項文書等補強證據，已足資擔保被告盧瑞中上
    開任意性自白之真實性，故被告盧瑞中之傷害犯行，洵堪認
    定。
  (二)再者，被告盧泊淞徒手毆打徒手毆打吳中和臉部，吳中和閃
    躲跑開又遭盧泊淞拉住其左臂，造成吳中和受有右額頭擦傷
    、左前臂軟組織挫傷乙節，亦據證人吳中和於偵訊時證稱：
    99年9 月29日下午4 點多，盧泊淞、盧瑞中突然到店內，當
    時我跟我哥哥準備要擺攤，結果他們進來打我跟我哥哥，我
    是被盧泊淞用拳頭打，我被打了往2 樓跑，盧泊淞還追過來
    要打我，後來他們離開，我下樓看我哥哥並趕快叫救護車等
    語（偵卷第13頁），於審理時結證稱：我以前在紅毛港餐廳
    上班而與盧泊淞認識，案發當時我跟我哥哥剛從武廟市場補
    貨回來要擺攤，我面對爐台準備高湯、炸物，右手邊有張桌
    子，他們進來店內，我以為是客人就轉身面向桌子，盧泊淞
    說「中和，你是不是還記得（台語）」，用右手握拳揮過來
    打我的左臉頰，再用手抓衣領、左手臂，因為有隔張桌子，
    我掙脫跑掉，盧泊淞要來追我，我哥哥吳中原幫忙擋住還叫
    我往2 樓跑、打電話報警，我的頭有撞到玻璃門框，驗傷單
    未記載左臉傷勢是因為醫生說要看到瘀傷或挫傷才能寫等語
    （本院易字卷第21-24 頁）。而被告盧泊淞當庭質以：我只
    是要跟你理論，2 、3 年前你為何叫人來打我，亦經證人吳
    中和表示：如果2 、3 年前我有打你，你告我沒關係，一案
    歸一案等語明確（本院易字卷第23頁）。佐以，證人吳中原
    偵訊時亦證稱：我看到吳中和被盧泊淞用拳頭打，我叫他快
    點去報警等語（偵卷第14頁）。是上開證人吳中和、吳中原
    之證述，經互核相符。再參諸告訴人吳中和係於99年9 月29
    日案發後隨即至健仁醫院診療，經診斷受有右額頭擦傷、左
    前臂軟組織挫傷等節，有該院99年9 月29日出具之診斷證明
    書1 份在卷可參（警卷第24頁），故前揭診斷證明書，應可
    即時反應告訴人吳中和之傷勢無訛。又告訴人吳中和於案發
    後即刻驗傷，然一般挫傷、瘀傷情況未必於受傷當下立即呈
    現，甚至翌日、數日後始浮現者，所在多有，告訴人吳中和
    自無偽稱傷勢之必要，況其頭部、左臂受傷部位，亦與告訴
    人所述案發當時遭被告盧泊淞拉扯左臂、跑掉時頭部撞上門
    框之過程大致符合。從而，告訴人吳中和所述其傷勢係因被
    告盧泊淞所造成尚非憑空杜撰之詞，且無明顯矛盾或不合常
    情之處，應可信為真實。被告盧泊淞前揭所辯，顯係飾卸之
    詞，委無足採，其所為傷害犯行，亦堪認定，應依法論科。
三、論罪科刑：
    核被告2 人所為，均係犯刑法第277 條第1 項之傷害罪。又
    被告盧瑞中有事實欄所載前科紀錄，甫於96年6 月24日假釋
    期滿未經撤銷而視為執行完畢，有臺灣高等法院被告前案紀
    錄表1 份在卷，其受徒刑之執行完畢後，5 年以內故意再犯
    本件有期徒刑以上之罪，為累犯，應依刑法第47條第1 項規
    定加重其刑。爰審酌被告盧泊淞因舊事嫌隙，不思以理性、
    合法之途徑溝通解決，竟偕同其兄盧瑞中，前往與告訴人吳
    中和、吳中原理論，進而分別出手毆打吳中和兄弟2 人成傷
    ，被告2 人均為成年成熟之人，行事仍衝動魯莽，於吳中和
    兄弟經營店面時間，率然為傷害犯行，顯無視法治紀律，且
    本案主要係因被告盧泊淞欲找吳中和理論而挑起，其犯後猶
    飾詞否認犯行，難認有悔意，又被告2 人迄未能與告訴人達
    成和解或表示歉意，態度非佳，暨考量被告盧瑞中之學歷為
    國中畢業、被告盧泊淞係大專肄業、2 人均為自由業、家庭
    經濟小康（見警詢筆錄受詢問人欄），以及告訴人吳中原所
    受傷勢較重等一切情狀，分別量處如主文所示之刑，並諭知
    易科罰金之折算標準，以資懲儆。
據上論斷，應依刑事訴訟法第299 條第1 項前段，刑法第277 條
第1 項、第47條第1 項、第41條第1 項前段，刑法施行法第1 條
之1， 判決如主文。
本案經檢察官賴寶合到庭執行職務。
中    華    民    國    100   年    5     月    26    日
                  刑事第十二庭    法  官  王品惠
以上正本證明與原本無異。
如不服本判決應於收受送達後10日內向本院提出上訴書狀，並應
敘述具體理由；如未敘述上訴理由者，應於上訴期間屆滿後20日
內向本院補提理由書（均須按他造當事人之人數附繕本）「切勿
逕送上級法院」。
中    華    民    國    100   年    5     月    26    日
                                  書記官  李文廣
附錄本判決論罪法條
中華民國刑法第277條
（普通傷害罪）
傷害人之身體或健康者，處3 年以下有期徒刑、拘役或1 千元以
下罰金。
犯前項之罪因而致人於死者，處無期徒刑或7 年以上有期徒刑；
致重傷者，處3 年以上10年以下有期徒刑。